【裁判字號】    90,上易,1622
【裁判日期】    901130
【裁判案由】    侵占
【裁判全文】
臺灣高等法院臺南分院刑事判決                                        行股
    上  訴  人
    即  被  告  乙  ○  ○
右上訴人因侵占案件，不服臺灣臺南地方法院九十年度易字第一０六五號中華民國九
十年九月六日第一審判決（起訴案號：臺灣臺南地方法院檢察署九十年度偵字第四三
六八號），提起上訴，本院判決如左：
    主      文
上訴駁回。
乙○○緩刑參年。
    事      實
乙○○原為堡城管理顧問有限公司（下稱堡城公司）之職員，堡城公司於民國（下同
）八十六年間起，受臺南市○○○街宏總新中國社區管理委員會（下稱宏總社區），
委任負責該社區之保全工作，其則受堡城公司指派擔任該社區之保全組長，負責該社
區安全維護，並代該社區之管理委員會向住戶收取管理費，轉交給該社區之財務委員
，或由其手下之組員收取管理費後，交其轉交該社區之財務委員，為執行業務之人，
迄八十七年三月起，其經堡城公司派往地中海社區工作，四月間堡城公司派另一名職
員丁○○，接替其擔任宏總社區之保全組長，惟丁○○因積欠賭債需款孔急，自八十
七年五月間起，至同年八月底止，連續侵占宏總社區之管理費達新臺幣（下同）六十
四萬五千一百四十一元，嗣丁○○因恐東窗事發，於八十七年九月十一日，將收得之
管理費共五萬五千零九十八元，交給堡城公司派在宏總社區之保全員甲○○後不辭而
別，堡城公司見丁○○無故離職，乃派其前往宏總社區查帳，詎其於執行查帳業務，
向甲○○取得持有該筆管理費後，認有機可乘，竟意圖為自己不法之所有，將該業務
上所持有之五萬五千零九十八元，以易持有為所有之意思，而予以侵吞入己挪為他用
，嗣該社區管理委員會清查帳目，向丁○○追查，丁○○坦承侵占六十四萬五千一百
四十一元，惟供稱最後一筆五萬五千零九十八元早已交出，並未侵占，經循線追查，
其見無可抵賴，始懼而於同年十月十一日，如數賠出該筆管理費，而查獲上情。案經
臺灣臺南地方法院檢察署檢察官自動檢舉偵查起訴。
    理      由
一、訊據上訴人即被告乙○○，固不諱言有於右揭時地，受堡城公司指派至宏總社區
    查帳，並於八十七年九月十一日，自保全員甲○○取得管理費五萬五千零九十八
    元，未立即解繳宏總社區管理委員會，嗣經追查迄同年十月十一日始交還該委員
    會之事實；惟矢口否認有何業務侵占之犯行，並辯稱：因其收受該筆管理費後翌
    日，社區欲開住戶大會，其先用以支付租用場地費及購買贈品等費用，故未能適
    時解繳宏總社區管理委員會，並非其私自侵吞入己予以挪用云云。經查被告自白
    奉派查帳時自保全員甲○○取得上開管理費後，事隔一月始繳還該款等情，核與
    證人即宏總社區之現任財務委員周芳青、卸任財務委員丙○○、及保全員刑曉輝
    、保全組長丁○○，分別在原審及本院結證情節相符。茲所應審究者，厥為被告
    於取得該管理費後，是否有將之易持有為所有而予以侵占之情事而已。卷查被告
    就其之所以遲繳該管理費之原因，雖在本院為上開辯解，然微論已與其在原審辯
    稱：係因丁○○侵占之金額龐大，當時欲交給主委，然主委稱帳未查清楚不接，
    嗣至九月三十日始查帳完畢，同年十月十一日即交給管理委員會入帳云云，先後
    不一，而難輕信。且該宏總社區召開住戶大會費用之支出方式，並非由被告直接
    以所收之管理費支應，亦據證人丁○○在本院證稱：費用由我們保全人員憑收據
    向管委會來聲請，有時候支付定金要先支出，不過支付費用不會由當日收取之管
    理費來支付，而都是由管委會的財務委員來支付，且該次大會要預付的定金我已
    經支付過了，不用被告再支付，被告只要在大會後檢具向管委會聲請支付等語；
    及證人即宏總社區卸任財務委員丙○○在本院證稱：我們都會估計要支付多少費
    用，預先向銀行領取部分社區的公款，預為支出的零用金，等大會結束後再檢具
    向銀行領取社區的公款來支應，不可能由管理員逕將收取的管理費來使用等語甚
    詳，益見被告所謂先用以支付住戶大會費用云者，難認屬實情。矧被告於九月二
    十八日與證人丙○○會商，即知其應繳回上開管理費，惟因無法繳出，故同意於
    十月十一日始繳回等情，亦有證人丙○○在原審所提出經被告簽名蓋章之二人會
    算帳目表一紙，存於原審卷足稽（見原審卷第四十六頁），據此亦足見被告苟未
    將該管理費私自挪用，至遲於九月二十八日，即應將上開管理費交予財務委員，
    乃其不為此圖，必至十月十一日始得交出該管理費，猶謂其未私自挪用該管理費
    ，其誰能信，其有易持有為所有之不法侵占意圖，灼然明甚。綜上足認被告所辯
    前情，要屬畏罪臨訟編造飾卸之詞，不足採信。本件事證已臻明確，被告之犯行
    洵堪認定，應予依法論科。
二、查被告自承為派駐社區之保全組長，奉命執行查帳收取管理費業務，乃竟將其業
    務上所取得持有之管理費，易持有為所有而予以侵占入己，核係犯刑法第三百三
    十六條第二項之業務侵占罪。原審本於同上之見解，適用該法條及罰金罰鍰提高
    標準條例第一條前段，並審酌被告之素行、犯罪之動機、目的、手段、所生危害
    、及其犯後態度等一切情狀，對其量處有期徒刑十月，以資懲儆。又就公訴意旨
    略以：被告自八十六年間起，意圖為自己不法之所有，利用代收手續之漏洞，於
    收受管理費後，連續多次將業務上收得之管理費侵吞入己，至八十七年三月間止
    ，總計侵占管理費二十五萬九千六百七十三元，因認其此部分亦犯有連續業務
    侵占之罪嫌云云部分。以公訴人認被告涉有侵占管理費二十五萬九千六百七十三
    元，無非係以證人丙○○之證言及所提出附卷之金額表影本（見偵字第九九六五
    號卷最後一頁），復據現任財務委員周芳青查證管理費確實短缺二十五萬九千六
    百七十三元等由為主要論據。惟查宏總社區原任財務委員丙○○，交接管理費明
    細予現任財務委員周芳青，經周芳青查證收支紀錄與存根後，發現管理費短缺二
    十五萬九千六百七十三元，此係丙○○在原財務委員任內短缺之管理費，丙○○
    本身即涉犯侵占之嫌，乃竟證稱該管理費為被告所侵占，已非無避重就輕之可能
    ，所為證言自難為被告不利之認定。次就丙○○所提出之上開金額表觀之，於被
    告任職之八十六年十月至八十七年二月間，管理費之收取未但未見減少，尚且溢
    收二十一萬六千八百零三元，益顯被告未有侵占之情事，公訴人執該金額表認被
    告涉犯侵占罪嫌，事證亦有未符。且證人周芳青亦僅證稱管理費確有短少，而非
    證稱被告侵吞上開管理費，況經手該管理費者，除被告外尚有證人丙○○，是亦
    無從以證人周芳青之證言，資為被告有罪之認定。此外復查無其他積極證據，足
    證被告涉有侵占管理費二十五萬九千六百七十三元之犯行。被告被訴此部分犯罪
    ，應屬不能證明。惟因公訴人認與上開成罪部分，具有裁判上一罪之連續犯關係
    ，基於審判不可分之原則，爰不另於主文為無罪之諭知。經核認事用法並無不合
    ，量刑亦稱妥適。被告上訴意旨，否認犯罪，指摘原判決不當，為無理由，應予
    駁回。又被告前未曾受有期徒刑以上刑之宣告，此有其全國前案紀錄表在卷足按
    ，且其侵占款項尚微，犯後已如數償還，加以其係單親家庭，尚須撫育一對年幼
    子女，本院因認其經此偵審程序及為罪刑之宣告，當知所警惕，日後信無再犯之
    虞，其所受宣告之刑，以暫不執行為適當，爰併予宣告緩刑三年，以啟自新。
三、據上論斷，應依刑事訴訟法第三百六十八條，刑法第七十四條第一款，判決如主
    文。
本案經檢察官曾顯智到庭執行職務。
中      華      民      國    九十      年     十一     月     三十     日
          臺灣高等法院臺南分院刑事第二庭
                                      審判長法官  游  明  仁
                                            法官  蘇  重  信
                                            法官  林  永  茂
右正本證明與原本無異。
不得上訴。
                                      法院書記官  劉  岳  文
中      華      民      國    九十      年     十一     月     三十     日
刑法第三百三十六條第二項：
對於業務上所持有之物，犯前條第一項之罪者，處六月以上五年以下有期徒刑，得併
科三千元以下罰金。


司法院資訊處製作；財團法人民間司法改革基金會備份。
